臺灣高等法院臺中分院刑事判決　　　　　　　　　九十二年度上易字第一五五二號
　　上　訴　人
　　即　被　告　辛○○
　　　　　　　　庚○○
　　共　　　同
　　選任辯護人　張欽昌
右上訴人等因傷害案件，不服臺灣臺中地方法院九十二年度易字第一０七九號中華民
國九十二年七月一日第一審判決（起訴案號：臺灣臺中地方法院檢察署九十一年度偵
字第一九三三七、二四二六七號），提起上訴，本院判決如左：
      主  文
上訴駁回。
      事  實
一、辛○○與己○○為鄰居，夙有嫌隙，辛○○於民國（下同）九十一年五月二十九
    日凌晨二時二十分許，在臺中市○區○○街一一五號其住所前，因認己○○（經
    原審法院另案判處拘役三十日）破壞其競選里長所擺設之花圈等物，兩人因而產
    生爭執，辛○○竟基於普通傷害之犯意，持其所有之木棍與己○○互毆。此時，
    辛○○之子庚○○在其家中三樓，聽見其父辛○○與己○○在爭吵，下樓後即與
    辛○○共同基於普通傷害之犯意聯絡，持辛○○所有之木棍毆打己○○，致己○○受有前額撕裂傷零點五乘六公分、右前額紅腫傷二乘二公分、右頰紅腫傷二乘
    五公分、左鎖骨紅腫傷二乘五公分、右上臂紅腫傷三乘三公分。其間己○○之母
    戊○○見發生爭吵，欲勸架時，辛○○、庚○○二人承前之普通傷害之概括犯意
    聯絡，分持木棍毆打戊○○，致戊○○受有右前臂擦傷零點五乘一公分、右前臂
    兩處瘀傷零點五乘四公分及零點五乘六公分等傷害。
二、案經己○○、戊○○及己○○之妻甲○○訴由臺灣臺中地方法院檢察署檢察官偵
    查後聲請簡易判決處刑，經原審法院認為不宜，改依通常程序審理。
      理  由
一、訊據上訴人即被告（下稱被告）辛○○固坦承有與己○○扭打及持木棍打己○○
    一下之事實，及與戊○○拉扯而致二人受傷等事實，惟矢口否認有何傷害犯行，
    辯稱：因己○○酒後鬧事，破壞伊競選花圈，還表示不讓其選里長，其與己○○
    發生口角，己○○還打電話找朋友助陣，伊打電話報警，在警察到達前仍繼續破
    壞其花圈及花藍，己○○且出手對伊毆打，戊○○及己○○之妻甲○○出來將伊
    拉住，讓己○○毆打，伊敵不過三人，當時庚○○在樓上睡覺，聽到聲音下樓幫
    忙，戊○○與甲○○將庚○○拉到柱子旁，伊才得以掙脫，伊是自衛云云。上訴
    人即被告（下稱被告）庚○○則矢口否認有毆打己○○及戊○○之事實，辯稱：
    當天係戊○○及甲○○拉住伊父辛○○，而己○○毆打辛○○，伊前去勸架，此
    時戊○○及甲○○就將伊拉到柱子旁，辛○○與戊○○繼續扭打，己○○跌倒云
    云。經查：(一)、被告辛○○、庚○○持木棍毆打被害人己○○及告訴人戊○○之
    事實，業據己○○、戊○○及告訴人甲○○迭於警訊、偵查、原審及本院指訴明
    確（見發查字偵查卷第三頁；偵字偵查卷第九、十、十三、二十、二十九頁；原
    審易字卷第十九、二十頁；本院卷第八十八至八十九頁、第九十五、九十六頁）
    ；被害人己○○受有前額撕裂傷零點五乘六公分、右前額紅腫傷二乘二公分、右
    頰紅腫傷二乘五公分、左鎖骨紅腫傷二乘五公分、右上臂紅腫傷三乘三公分等傷
    害，另告訴人戊○○受有右前臂擦傷零點五乘一公分、右前臂兩處瘀傷零點五乘
    四公分及零點五乘六公分等傷害之事實，有行政院衛生署臺中醫院出具被害人己○○之驗傷診斷書二份及告訴人戊○○之驗傷診斷書一份（見偵字偵查卷第十一
    、十四頁；原審卷第二十七－二十八頁），及被害人己○○所提出之受傷照片二
    張附卷可稽（見原審易字卷第二十九頁）。而被告辛○○於原審及本院供承確有
    與告訴人己○○扭打，並隨手拿一支木棍打己○○一下等情（見原審易字卷第十
    八頁；本院卷第九十一頁），另被告庚○○亦供承其父親（即被告辛○○）與被
    害人己○○扭打之事實，顯見被告辛○○確有與被害人己○○扭打互毆並持木棍
    毆打傅某之情事。被害人己○○因與被告辛○○有互毆犯有傷害罪之事實，經原
    審法院另案於九十二年十一月十日判處拘役三十日（九十二年度易字第二二五一
    號），亦有本院調閱該案卷證可參。(二)、證人丁○○於偵查中證稱：伊住在告訴
    人己○○斜對面，當天聽到被告辛○○與己○○爭吵，其聽到己○○大聲「你打
    我看看」，其準備下樓調解，下樓時看到己○○已倒在地上，被告辛○○的小兒
    子庚○○站在騎樓下，手裡拿著木棒，其過去把己○○扶起來，並未看到誰打己○○等語（見偵字偵查卷第二十一頁），復於原審證稱：伊在二樓穿衣服時聽到
    己○○人說「你打我看看」、「你打我看看」，其就趕快下樓前去勸架，其下樓
    後看到己○○已經躺在路上，在場有被告庚○○站在告訴人己○○身邊約一步距
    離，拿著木棍，木棍朝下，伊在屋內待了約三分鐘，又聽到吵鬧聲音，才又出來
    看，看到被告辛○○與己○○看起來好像又要打在一起等語（見原審卷第二十一
    至二十三頁）。按告訴人、證人之陳述有部分前後不符，或相互間有所歧異時，
    究竟何者為可採，法院仍應本其自由心證予以斟酌，非謂一有不符或矛盾，即認
    其全部均為不可採信（最高法院八十二年度臺上字第一九九六號判決可資參照）
    。又人類之記憶可因時間、身體健康情況或事件本身具複雜性等因素而有所改變
    或增加其難度，難期記憶內容歷久不衰。證人丁○○與被告及告訴人等人均係鄰
    居，且於案發時到場勸架，衡情當無故為曲枉一方之理，而證人丁○○於偵查中
    及原審前後證述或有繁簡不一之處，惟其就聽聞爭執吵鬧聲及被告庚○○持木棍
    一事，均能明確證述，足徵被告庚○○於被告辛○○與告訴人己○○互毆衝突時
    ，確有持木棍在場，被害人己○○、告訴人戊○○指訴被告庚○○亦有持棍毆打
    渠等二人一節，應非無稽；證人丁○○於本院證稱：伊於案發現場過程，未見到
    雙方肢體上接觸與衝突乙節（見本院卷第八十三、八十四頁），因其下樓前往勸
    架時，爭執雙方衝突已結束，故其於本院所供情節並無與前於偵查或原審所供情
    節不符之處。證人即事後到場處理之臺中市警察局第一分局西區分駐所員警乙○○於原審證稱：伊到打架現場時，有見到被告辛○○、被害人己○○都已受傷，
    現場有扣到二支棍子，後來告訴人己○○表示要自行按鈴申告，傅某表姐即將棍
    子帶走，警方搜證照片也被拿走等語（見原審易字卷第四十四頁），足見現場原
    扣得二支木棍，此與被害人己○○、告訴人戊○○指訴稱被告二人均持木棍一節
    相符；證人乙○○於本院證稱：「（(你到案發現場時，現場之人有無任何人手
    上拿有木棍？若有，幾個人拿？）我到現場時，雙方人都已經流血了，雙方人數
    有十幾人，我沒有看到。（最後你是否有扣到兩支木棍？）有。（如何取得？是
    否有人要求你去取？）有人說，有一方持木棍，互相打鬥受傷。．．．（如何取
    得木棍？）人家提供給我。．．．（當天是否有拍照？）有拍立得，但是一方說
    要到地檢提起告訴，照片及木棍交給其中一方親屬拿走。是傅先生這方。後來根
    據他們說已經弄丟了。」等語（見本院卷第八十四至八十六頁），亦證述確實曾
    扣有現場木棍無訛，至於該木棍與現場拍攝照片未復存在，不影響本院對於案情
    之認定。被告二人辯以被告庚○○下樓即遭告訴人戊○○與甲○○拉到柱子旁，
    並未毆打告訴人己○○、戊○○云云，尚無足採信。(三)、被告辛○○另辯稱：伊
    係告訴人己○○先行出行對其毆打，其係出於自衛云云，並提出診斷證明書一份
    為憑。惟按所謂正當防衛，係行為人對於現在不法之侵害，基於防衛之意思，而
    所為防衛自己或他人權利之行為，若非出於防衛之意思，當不符合正當防衛之要
    件，因此正當防衛必須對於現在不法之侵害始得為之，侵害業已過去，即無正當
    防衛可言，至彼此互毆，又必以一方初無傷人之行為，因排除對方不法之侵害而
    加以還擊，始得以正當防衛論。故侵害已過去後之報復行為，與無從分別何方為
    不法侵害之互毆行為，均不得主張防衛權（最高法院三十年上字第一○四○號判
    例參照）。又按互毆係屬多數動作構成單純一罪而互為攻擊之傷害行為，縱令一
    方先行出手，而還擊（或還手）一方在客觀上苟非單純僅對於現在不法之侵害為
    必要排除之反擊行為，因其本即有傷害之犯意存在，則對於其互為攻擊之還手反
    擊行為，自無主張防衛權之餘地。被告辛○○因認被害人己○○損壞其競選所用
    之花圈而與被害人己○○爭執，二人相互扭打，被告辛○○與告訴人己○○二人
    顯係互毆，且被告辛○○猶持木棍毆打對方，顯見已非基於防衛之意思所為，被
    告辛○○辯以其係自衛云云，亦無足採。(四)、綜上所述，本件事證明確，被告辛○○、庚○○否認傷害被害人己○○、告訴人戊○○一節，無非卸責之詞，不足
    採信，渠等二人犯行應堪認定，應予依法論科。至於被告等之選任辯護人聲請本
    院調得台灣台中地方法院檢察署九十二年度他字第一一七六號誣告案部分筆錄，
    然而，該案係由黃仁杰以己○○、甲○○、戊○○三人涉有誣告罪嫌為由，訴請
    檢察官偵辦，與本案案情無關，附予敘明。
二、核被告二人所為係，均犯刑法第二百七十七條第一項之傷害罪。被告庚○○在被
    告辛○○與被害人己○○互毆之際，亦加入毆打之列，被告二人復持木棍毆打告
    訴人戊○○，顯見被告二人就渠等傷害被害人己○○、告訴人戊○○之犯行，有
    犯意聯絡及行為分擔，均為共同正犯，公訴人認被告庚○○係自行起意云云，尚
    有誤會。又告訴人戊○○係前來勸架復遭被告二人毆打，顯見被告二人係連續毆
    打告訴人己○○、戊○○二人，被告二人先後二次犯行，時間緊接，觸犯構成要
    件相同之罪名，顯係基於概括之犯意反覆為之，為連續犯，依刑法第五十六條之
    規定以一罪論，並加重其刑。原審依據上述理由，適用刑法第二十八條、第二百
    七十七條第一項、第五十六條、第四十一條第一項前段，罰金罰鍰提高標準條例
    第一條前段、第二條，並審酌被告二人前均無犯罪前科紀錄，有刑案資料查註紀
    錄表、臺灣高等法院被告全國前案紀錄表各二份附卷可稽，渠等二人素行尚稱良
    好，而被告辛○○因告訴人破壞其競選花圈而生爭執互毆及被告庚○○在其父即
    被告辛○○與被害人己○○互毆之際嗣參與毆打之犯罪動機、目的，而被告庚○○在其父與人爭執時參與其事，尚屬人情之常，其惡性較輕，且被告二人均有持
    木棍毆打之手段、告訴人二人所受傷害程度，其中告訴人己○○所受傷害非輕，
    及被告二人犯罪後仍圖卸責並無悔意等一切情狀，分別量處被告辛○○有期徒刑
    四月、被告庚○○拘役五十五日之刑，並均諭知易科罰金之折算標準，以資儆懲
    。又敘明被告二人持以毆打被害人己○○、戊○○之木棍雖係犯罪所用之物，然
    為被告辛○○營廣告業所用之物品，為被告辛○○所有，業據被告庚○○供明，
    惟且並未扣案，形體復不明，為免執行困難，爰不為沒收諭知。經核其認事用法
    俱無不合，量刑亦稱允適，被告等提起上訴，被告辛○○指摘原審量刑過重，被
    告庚○○猶執陳詞否認犯罪，均非有理由，應予駁回。
據上論斷，應依刑事訴訟法第三百六十八條，判決如主文。
本案經檢察官丙○○到庭執行職務。
中      華      民      國      九十三      年      一    月    二十    日
                                   臺灣高等法院臺中分院刑事第七庭
                                         審判長法  官  江  錫  麟
                                               法  官  黃  日  隆
                                               法  官  謝  說  容
右正本證明與原本無異。
不得上訴。
                                               書記官  陳  振  海
中      華      民      國    九十三     年      一      月    二十     日
附錄本案論罪科刑法條：
刑法第二百七十七條：
  傷害人之身體或健康者，處三年以下有期徒刑、拘役或一千元以下罰金。
                                                                        Ｆ
